臺灣高等法院臺中分院刑事判決　　　　　　　　　九十一年度交上易字第一五一號
　　上　訴　人
　　即　被　告　甲○○
右上訴人因過失傷害案件，不服臺灣台中地方法院八十九年度交易字第六七八號中華
民國九十年六月六日第一審判決（起訴案號：臺灣台中地方法院檢察署八十九年度偵
字第六七八號），提起上訴，本院判決如左：
    主      文
原判決撤銷。
甲○○因過失傷害人，累犯，處有期徒刑參月，如易科罰金，以佰元折算壹日。
    事      實
一、甲○○曾於民國八十八年間，因妨害風化案件，經台灣台中地方法院判處有期徒
    刑四月確定，甫於八十八年八月三十一日易科罰金執行完畢，仍不知警惕。於八
    十九年一月二十五日凌晨零時許 (起訴書誤載為八十九年一月二十四日晚間十一
    時許），駕駛車牌號碼ＰＳ─七五六三號自小客車，自台中市○○區○○路沿快
    車道由東往西方向行駛，途經廣福路二九八號前時，適因下雨致視線不清，甲○○本應更注意車前狀況以隨時採取必要之安全措施，並應減速慢行作隨時停車之
    準備，而依當時之情形，亦無不能注意之情事，詎竟疏未注意，非但未減速慢行
    作隨時停車之準備，反以約四十公里之時速向前行駛；復未發覺前方有先前因騎
    乘車牌號碼ＪＪＳ─００三號機車與車號不詳之車輛發生車禍但未受傷，亦疏於
    注意自身安全而站立於快車道等待救援之乙○○，因而將乙○○碰撞倒地，致乙○○受有左脛骨骨折、右小腿開放性挫裂傷、顏面挫裂傷等傷害。甲○○於肇事
    後，在犯罪偵查機關未發覺前，主動向到場處理之警員丙○○告知其為肇事之人
    ，自首而接受法院裁判。
二、案經甲○○自首及告訴人乙○○訴由臺灣臺中地方法檢察署檢察官偵查起訴。
      理  由
一、訊據被告甲○○對於右揭時地駕車與告訴人乙○○發生車禍之事實坦承不諱，惟
    矢口否認有過失傷害犯行，辯稱：係告訴人騎乘機車突然自伊所駕駛自小客車右
    側偏至快車道始發生碰撞，伊沒有過失云云。經查：
（一）右揭事實，業據告訴人乙○○指訴甚明，並有交通事故受理紀錄表影本、警繪
      肇事現場草圖影本、台中市○○○道路交通事故調查報告表各一紙、相片三張
      可資佐證，而告訴人因本件車禍受有如事實欄所示之傷害，復有澄清綜合醫院
      診斷證明書一紙在卷可憑。
（二）告訴人先前係因騎乘機車與車號不詳之車輛發生車禍但未受傷，而站立於快車
      道等待救援時，遭被告駕駛之自小客車撞傷之事實，亦據告訴人於偵查及原審
      審理中指述明確，復於本院調查中陳稱「我當時是先跟一部小貨車擦撞，我插
      進小貨車側面，拉都拉不出來。後來我人出來，機車還卡在小貨車下面，正在
      打電話給我老闆娘，當時小貨車車主還在我旁邊。．．」，「我當時人站在機
      車與快車道的中線上」等語（本院卷第六十一頁），被告於本院調查中亦供稱
      「我當時開著大燈，車速也很慢，突然聽到砰的一聲，我的右側的二個車門被
      撞得稀爛，我的右前燈沒有受損，擋風玻璃是因為被擠壓而破碎，並不是被撞
      到。」，「（你撞到的時候，是否看到那部小貨車？）有的，我有下車看那部
      小貨車，小貨車沒有任何凹陷的痕跡，小貨車上面還有載另外一個人，我看沒
      有事，就讓他走了。」，「（你在現場看到小貨車的時候情形如何？）駕駛者
      正在熱車，已經發動引擎，還沒有啟動。」等語（本院卷第六十頁、第六十二
      頁、第六十四頁），再依卷附之照片（偵查卷第十七頁）、台中市○○○道路
      交通事故調查報告表內所繪之事故現場圖及警繪肇事現場草圖影本所示，被告
      所駕駛自小客車係右前車頭凹陷破損，前擋風玻璃全部破碎，而告訴人所騎乘
      之機車係車頭處毀損，則依被告所駕駛自小客車受損之部位觀之，及證人即本
      件車禍處理之警員丙○○於本院調查中所證「機車是倒在快車道上面，前輪離
      快車道一‧三公尺、後輪離一‧四公尺，前輪距離被告的車子是十一‧三公尺
      ，我到現場時，被害人已經被救走了。」等語（本院卷第六十二、六十三頁）
      ，足見被告撞及告訴人時，告訴人所乘之機車已被先前駕駛不詳車號之小貨車
      者拉出來，並停放在快車道與慢車道之間，該小客車正準備駕離現場，此際，
      告訴人正站在該處打電話，再遭被告撞及，即告訴人當時之位置應在被告右前
      方，遭被告自後方撞及，應可確認，參以證人即在被告先前發生車禍後接到電
      話之羅月梅於原審審理時證稱：「（問：告訴人發生車禍當天有無打電話給你
      ？）有的，我通常都是在晚上十一點就寢，告訴人在晚上十一點四十分打我家
      電話，0000000號，他跟我說他和人家相撞，他說有一台小貨車倒車出
      來，他說機車車頭和小貨車相撞，他說人沒有怎麼樣，叫我去載他，後來我再
      打行動電話，他就都沒有接聽了」等語，並有台灣大哥大股份有限公司之通聯
      記錄影本一份在卷可稽，益見告訴人所指述之事實為真實，足證被告所辯係告
      訴人騎乘機車突然自伊所駕駛自小客車右側偏至快車道始發生碰撞云云，顯與
      實情不符。
（三）按汽車行駛時，駕駛人應注意車前狀況，並隨時採取必要之安全措施；因雨霧
      致視線不清時，應減速慢行，作隨時停車之準備；行人應在劃設之人行道行走
      ，在未劃設人行道之道路，應靠邊行走，並不得在道路上任意奔跑、追逐、嬉
      戲或坐、臥、蹲、立，阻礙交通，道路交通安全規則第九十四條第三項、第九
      十三條第一項第五款、第一百三十三條分別定有明文。本件肇事當時正在下雨
      ，且視線不清，迭據被告於偵審中供明，並有前開道路交通調查報告表可憑，
      則被告行駛至上開視線不清之路段時，在無不能注意之情形下，應更注意車前
      狀況以隨時採取必要之安全措施，並應減速慢行作隨時停車之準備。惟依被告
      於偵審中之供述：當時駕車之時速約四十公里等語；又依被告於檢察官八十九
      年四月七日訊問時供陳：「（問：你多遠看到告訴人？）都沒有看到對方，直
      到我玻璃破了才踩煞車」等語，足見被告於事故發生當時非但未減速慢行作隨
      時停車之準備，反以四十公里之時速向前行駛，而在肇事當時，亦無不能注意
      之情事，復全然未發覺前方有告訴人站立於車道內，乃致於無法採取必要之安
      全措施，而將告訴人碰撞倒地受傷，應堪認定，被告就本件事故之發生應有過
      失，且被告之過失行為與告訴人之傷害間顯有相當因果關係。至於告訴人騎乘
      機車與車號不詳之車輛發生車禍但未受傷正等待救援時，在無不能注意之情形
      下，雖亦應注意自身安全，不得站立於道路上而妨害交通，惟告訴人竟逕自站
      立於快車道上，致為被告所駕駛自小客車撞及受傷，告訴人就本件事故之發生
      ，自亦有疏失之處，然未能因此解免被告刑責。本件車禍經送請鑑定結果，亦
      為相同之認定，有台灣省台中市區車輛行車事故鑑定委員會九十年四月十九日
      中市鑑字第九００一五四號鑑定意見書在卷可參。事證明確，犯行堪以認定。
二、核被告所為，係犯刑法第二百八十四條第一項前段之過失傷害罪。被告曾於八十
    八年間，因妨害風化案件，經法院判處有期徒刑四月，甫於八十八年八月三十一
    日易科罰金執行完畢，有卷附台灣高等法院被告全國全案紀錄表及台灣台中地方
    法院檢察署刑案資料查註紀錄表在卷可考，其於執行完畢後五年內，再犯本件有
    期徒刑以上刑之罪，係累犯，應依法加重其刑。被告於肇事後，在犯罪偵查機關
    未發覺前，主動向到場處理之警員丙○○告知其為肇事之人，業據證人丙○○於
    原審法院九十年五月二十三日審理時證述屬實，雖被告否認有過失，但因行為是
    否構成犯罪，乃因法院加以認定，並非憑行為人之承認與否而予確定，被告既已
    主動向到場警員告知其為肇事之人，且接受法院裁判，自應認符合自首之要件（
    參照最高法院七十三年度台上字第六二九號判決），應依刑法第六十二條前段規
    定減輕其刑，並先加後減。又按被告於行為後，刑法第四十一條「犯最重本刑為
    三年以下有期徒刑以下之刑之罪，而受六月以下有徒期刑或拘役之宣告，因身體
    、教育、職業或家庭之關係，執行顯有困難者，得以一元以上三元以下折算一日
    ，易科罰金」之規定，已於九十年一月十日經總統公布修正為「犯最重本刑為五
    年以下有期徒刑以下之刑之罪，而受六月以下有徒期刑或拘役之宣告，因身體、
    教育、職業或家庭之關係或其他正當事由，執行顯有困難者，得以一元以上三元
    以下折算一日，易科罰金。但確因不執行所宣告之刑，難收矯正之效，或難以維
    持秩序者，不在此限。併合處罰之數罪，均有前項情形，其應執行之刑逾六月者
    ，亦同」，經比較上開條文，以適用修正後之規定為最有利於被告，故依刑法第
    二條第一項前段規定，關於易科罰金之規定，自應適用修正後之刑法第四十一條
    第一項前段之規定。原審為被告科刑之判決，固非無見，惟原審諭知被告易科罰
    金，未及為新舊法之比較適用，自有未合，被告上訴意旨否認犯罪，雖無理由，
    惟原判決既有可議，應由本院將原判決撤銷改判。爰審酌被告素行，過失程度、
    告訴人與有過失、告訴人所受傷害非輕、被告肇事後迄未履行賠償以取得告訴人
    諒解，及犯罪後之態度等一切情狀，量處有期徒刑三月，並諭知易科罰金之折算
    標準。
據上論結，應依刑事訴訟法第三百六十九條第一項前段、第三百六十四條、第二百九
十九條第一項前段、刑法第二百八十四第一項前段、第六十二條前段、第四十七條、
第二條第一項前段、第四十一條第一項前段，罰金罰鍰提高標準條例第一條前段、第
二條判決如主文。
本案經檢察官丁○○到庭執行職務。
中      華      民      國　    九十一     年     三      月    十九　　日
                                臺灣高等法院臺中分院刑事第十庭
                                      審判長法  官  林  照  明
                                      　　　法　官　蔡　名　曜
                                      　　　法  官  盧  江  陽
右正本證明與原本無異。
不得上訴。
　　　　　　　　　　　　　　　　　　　　　　書記官  陳　妙　瑋
中      華      民      國　    九十一     年     三      月   二十二 　日
                                                                        Ｒ
